【裁判字號】    88,聲再,243
【裁判日期】    890210
【裁判案由】    竊盜
【裁判全文】
臺灣高等法院臺南分院刑事裁定              八十八年度聲再字第二四三號   Ｃ
      再審聲請人
      即受判決人  甲  ○  ○
右列聲請人因竊盜案件，對於本院八十八年度上易字第一五０四號中華民國八十八年
九月三十日確定判決（臺灣雲林地方法院八十八年度易字第四六八號、臺灣雲林地方
法院檢察署八十七年度偵字第五二一五號），聲請再審，本院裁定如左：
      主      文
再審之聲請駁回。
      理      由
一、聲請意旨略稱：原確定判決判處聲請人竊盜罪刑，惟該判決有發見確實之新證據
    之情形如下：（一）原審認定聲請人犯罪時間於民國（下同）八十七年十月二十
    三日上午八時許，當時因有中度颱風芭比絲侵台，此有自由時報當日報導影本附
    卷可稽，聲請人為防災而疏濬河道，絕非盜採砂石。（二）依卷附交通部臺灣區
    ○道新建工程局第五區工程處於八十八年八月四日致該工程監造單位中興工程顧
    問股份有限公司（以下稱中興工程顧問公司）二高雲嘉段工程處、中興工程顧問
    公司於八十八年八月六日致中華工程股份有限公司雲嘉施工所（以下稱中華工程
    公司）、中華工程公司雲嘉施工所於八十八年八月十三日致中興工程顧問公司二
    高雲林工務所、中興工程顧問公司二高雲林工務所復於八十八年九月二十三日致
    中華工程公司雲嘉施工所及中華工程公司台中工務所於八十八年十月一日致聲請
    人所有之韋硯工程有限公司等函件，可證聲請人確於八十七年十月二十三日及同
    年月二十四日有重從事路堤填築施工，及該排水橋Ｐ８Ｎ基礎開挖之事實，並非
    盜採砂石，故上開新證據，可為確實足以動搖原確定判決而為聲請人有利之判決
    。又原審判決有重要證據漏未審酌如下：（一）聲請人於原審補充上訴理由狀中
    檢附中華工程公司台中工務所之會議記錄（參原審卷第四十頁、聲請狀之聲證九
    ），其中所載「本標挖運供填方數量初步估算仍有多餘．．．」與聲請人所稱：
    「僅就挖掘該內林溪跨河之八座橋墩基礎之坑洞之土方量共計有三千七百六十立
    方公尺，於橋墩基礎完成回填後尚有多餘之土方」等語相符，因此，聲請人確實
    是在颱風來襲前夕為防範洪水沖刷工程受損所為必要疏濬河道之行為與措施，絕
    無盜採砂石之故意，惟原判決就此重要證據漏未審酌。（二）聲請人於原審，曾
    提出「中華工程股份有限公司Ｃ３４４Ｚ標路幅開挖及近運利用工程補充說明」
    ，依其中之規定及前開中華工程公司八十八年十月一日之函件說明，系爭工程含
    前開梅林溪排水橋Ｐ８Ｎ基礎開挖多餘之土石料，應近運利用為路基材料，不得
    運至本標工區以外，是則聲請人僅為疏濬河道而挖掘砂石，並未運至他處，此等
    重要證據，原判決亦未予審酌。綜上所述，爰依刑事訴訟法第四百二十條第一項
    第六款、第四百二十一條之規定聲請再審云云。
二、按刑事訴訟法第四百二十一條所謂「重要證據漏未審酌」，必須該證據足以影響
    於原判決事實之認定，並以該證據已予提出，而被捨棄不予採用，並未敘明其捨
    棄之理由者為限，始能據為再審事由。如未經於偵查或審判中提出，或判決確定
    後，始發見之證據，判決當時既無從審酌，自不包括在內。又同法第四百二十條
    第一項第六款所謂「發現確實之新證據」，係指該證據當時已經存在，為法院及
    當事人所不知，事後始經發現者而言，固非以絕對不須經過調查程序為條件，但
    必需可為確實足以動搖原確定判決而為受判決人有利之判決者為限，倘受判決人
    因對有利之主張為原審所不採，事後提出證明，以圖證實在原審前所為有利之主
    張為真實，據以聲請再審，該項證據既非判決後所發見，顯難憑以聲請再審。
三、原審確定判決以聲請人即被告甲○○固不否認於八十七年十月二十三日上午八時
    許至同年月二十四日上午九時許僱工挖取雲林縣梅林溪梅南橋上游約一百五十公
    尺處之河川地砂石等情，惟否認係竊取，並辯稱：是疏濬河道，因颱風將至，恐
    橋礅開挖處西邊會阻塞水流，影響開挖工程，而挖起之砂石並未運至他處，並提
    出採購合約及雲林縣政府八十七年三月十六日八七府建水字八七０三一００七五
    四號函影本各一紙附卷供參酌。然查，前揭事實，業據雲林縣政府建設局水利課
    會同警方勘查明確，有現場勘查紀錄一紙附警卷可稽，證實雲林縣政府並未許可
    任何人或工程單位於梅林溪梅南橋上游約一百五十公尺處之行水區採取砂石，且
    證人即雲林縣政府建設局水利課河川駐衛隊員呂育勳亦證稱被告挖砂石處與其施
    工無關，並有照片二十張、地籍圖影本一紙附卷可資佐證，是被告並無在該處挖
    取砂石之正當權源。又被告僱用不知情之挖土機司機鄭秋境在該處挖取長三十公
    尺、寬六公尺、深一點五公尺，合計約四十車次之砂石一節，業據鄭秋境供述明
    確，參酌前揭現場照片及現場堪查紀錄，堪信為真實。被告之辯護人略稱：被告
    承攬之工程，僅就挖掘該內林溪跨河之八座橋墩基礎之坑洞，即有三千七百六十
    立方公尺土方挖起放置旁邊，將來須清除運填築中二高路基，被告無需在河川地
    竊採僅約四百八十立方公尺砂石云云，惟查高速公路路基多屬填高方式興建，須
    使用鉅量土方填築，為一般人所瞭解之事，縱橋墩基礎之坑洞所挖取之土方有三
    千七百多立方公尺，將來橋墩完工時，部分土方尚需回填坑洞，所剩土方是否足
    夠被告承攬高速公路該路段之路基填土使用？甚值懷疑，況證人廖欽宏、葉明鑫
    均供稱：挖取之砂石係載往中二高填路基等語在卷，足見被告係在行水區內擅自
    竊取砂石據為其工程所用。是被告所辯顯係卸責之詞，不足採信。再者，被告在
    雲林縣政府管理之河川公地行水區內未經許可擅採砂石，已損害雲林縣政府之管
    理權等情，復有雲林縣政府八十七年十一月二十三日八七府建水字八七００一０
    九０九八號函附卷可憑。本件事證明確，被告犯行洵堪認定等由為論據。
四、經查原審認定聲請人即被告甲○○係韋硯工程有限公司之負責人，於八十六年九
    月十八日與中華工程股份有限公司訂約承攬「Ｃ３４４Ｚ標路幅開挖及遠運利用
    工程」，合約範圍係「中二高後續計畫雲林嘉義段第Ｃ３４４Ｚ標斗六段及大林
    段工程」，該工程因需使用雲林縣內林溪（梅林溪）斗六市○○里○○○○路二
    八－一號地先河川公地設置跨河構造物，經雲林縣政府函表同意後，甲○○明知
    梅林溪梅南橋上游約一百五十公尺處之河川係位於濁水溪行水區內之國有地，不
    得盜採砂石，竟意圖為自己不法之所有，擅自挖取該處河床之砂石而竊取之，再
    僱用不知情之鄭秋境駕駛挖土機，擅自挖取該處河床之砂石而竊取之，再僱用不
    知情之廖欽宏、葉明鑫分別駕駛車號ＧＴ－二九六號、ＧＰ－五二一號營大貨車
    將挖豈知砂石載往中二高第一六二公里七００公尺處工地填充路基，先後盜採長
    三十公尺、寬六公尺、深一點五公尺，合計約四十車次之砂石，業據雲林縣政府
    建設局水利課會同警方勘查明確，有現場勘查紀錄一紙附警卷可稽。且雲林縣政
    府並未許可任何人或工程單位於梅林溪梅南橋上游約一百五十公尺處之行水區採
    取砂石（參見偵卷第四十八頁），復經證人呂育勳在偵訊中證稱被告挖砂石處與
    其施工無關，並有照片二十張、地籍圖影本一紙附卷可資佐證（參見偵卷第二十
    一頁、第二十四頁及第二十五頁）。又被告僱用不知情之挖土機司機鄭秋境在該
    處挖取長三十公尺、寬六公尺、深一點五公尺，合計約四十車次之砂石一節，業
    據鄭秋境供述明確，並參酌附卷現場照片及現場堪查紀錄，堪信為真實，是被告
    並無在該處挖取砂石之正當權源，足堪認定。此均為原審已調查而不採聲請人所
    辯係因颱風來襲，為疏濬河道，並無竊取之故意。故聲請人雖提出當日報載影本
    及交通部臺灣區國道新建工程局第五區工程處之雲工（８８）字第一五一六號等
    數相關函件，仍無解於其在上開時地竊取砂石之事實，故難認係當時已經存在，
    為法院及當事人所不知，事後始經發現，確實足以動搖原確定判決而為受判決人
    有利之新證據。另原審判決書載有「被告之辯護人略稱：被告承攬之工程，僅就
    挖掘該內林溪跨河之八座橋墩基礎之坑洞，即有三千七百六十立方公尺土方挖起
    放置旁邊，將來須清除運填築中二高路基，被告無需在河川地竊採僅約四百八十
    立方公尺砂石云云，惟查高速公路路基多屬填高方式興建，須使用鉅量土方填築
    ，為一般人所瞭解之事，縱橋墩基礎之坑洞所挖取之土方有三千七百多立方公尺
    ，將來橋墩完工時，部分土方尚需回填坑洞，所剩土方是否足夠被告承攬高速公
    路該路段之路基填土使用？甚值懷疑，況證人廖欽宏、葉明鑫均供稱：挖取之砂
    石係載往中二高填路基等語在卷，足見被告係在行水區內擅自竊取砂石據為其工
    程所用。是以聲請人認為原審未予審酌中華工程公司台中工務所會議記錄及中華
    工程公司Ｃ３４４Ｚ路幅開挖及近運利用工程補充說明中可證明聲請人無盜採砂
    石之故意，亦無將砂石運至他處之有利證據，均不足以影響原判決事實之認定。
    因之，揆諸上開法條規定及說明，本件聲請人依刑事訴訟法第四百二十條第一項
    第六款、第四百二十一條規定聲請再審，為無理由，應予駁回。
五、據上論斷，應依刑事訴訟法第四百三十四條第一項裁定如主文。
中    華    民    國      八十九      年      二      月  十        日
                                  臺灣高等法院臺南分院刑事第一庭
                                      審判長法官  鄭    文    肅
                                            法官  楊    明    章
                                            法官  王    浦    傑
右正本證明與原本無異。
不得抗告。
                                      法院書記官  張    清    良
中    華    民    國      八十九      年      二      月      十四      日


司法院資訊處製作；財團法人民間司法改革基金會備份。
